最高法院刑事判決　　　　　　　　　　　　　　　八十六年度台上字第二五七九號
　　上訴人　翁明烈
右上訴人因楊玉嬌自訴過失致人於死案件，不服台灣高等法院中華民國八十五年六月
十一日第二審更審判決（八十五年度上更(二)字第二三八號，自訴案號：台灣宜蘭地方
法院八十三年度自字第二號），提起上訴，本院判決如左：
    主  文
上訴駁回。
    理  由
按刑事訴訟法第三百七十七條規定，上訴於第三審法院，非以判決違背法令為理由，
不得為之。是提起第三審上訴，應以原判決違背法令為理由，係屬法定要件。如果上
訴理由狀並未依據卷內訴訟資料，具體指摘原判決不適用何種法則或如何適用不當，
或所指摘原判決違法情事，顯與法律規定得為第三審上訴理由之違法情形，不相適合
時，均應認其上訴為違背法律上之程式，予以駁回。本件上訴人翁明烈上訴意旨略稱
：上訴人確有出資委託方德順處理金慶勝三十二號漁船之保養、維修工作，並由方德
順依其專業知識判斷是否應更換零件﹖已盡船主對漁船安全設備檢查保養之注意，原
判決論處上訴人罪刑，有適用法則不當之違法。上訴人在第一審已提出二－三個月左
右，即進行維修上開漁船之單據二十五張，方德順又證稱：該漁船有定期保養，且發
生意外後拆下油封接頭，喇叭頭、及止液閥等零件，有的僅使用七、八個月或三個月
，此有利於上訴人之證據，原判決未說明不採之理由，尚嫌理由不備。再檢察官對黃
宗德中毒死亡有無偵查終結﹖造成金慶勝三十二號漁船冷媒外漏之真正原因為何﹖與
油封接頭、銅管喇叭，其通常之使用年限為何﹖應多久更換一次﹖原審均未調查明白
，復有應於審判期日調查之證據而未予調查之違法等語。
惟查原判決依卷存資料，綜合判斷分別取捨，並依調查證據所得心證，認上訴人犯行
明確，因而撤銷第一審不當之判決，改判仍論處上訴人從事業務之人，因業務上之過
失致人於死罪刑，已明其所憑之證據及認定之理由。且以上訴人否認犯罪，所辯檢
查冷媒設備係輪機長黃宗德責任，漁船冷媒外洩，係黃宗德操作不當引起，伊無過失
云云，乃卸責飾詞，不足採信，亦在理由中指駁說明翔實。方德順係在本案發生後，
始就發生冷媒外洩之冷凍機，拆換油封接頭（接頭部分墊圈）、喇叭鎖（銅管喇叭頭
）止液閥三項，而此三項物品已使用七、八年，亦據方德順在第一審證述明確，且該
拆卸下之油封橡皮墊圈（即油封接頭）及銅管喇叭頭，經原審送請財團法人之工業技
術研究院鑑定結果，亦認定該零件已使用相當時日，有該院工研法字第一三三○號
函在卷可稽。原審因認上訴人為該漁船之事業主，負有監督該漁船冷凍設備使符合必
要安全及衛生，及定期實施自動檢查以防止災害發生之注意義務，而依其情形又非不
能注意，竟疏未發現冷凍壓縮機之油封接頭、銅管、喇叭頭及止液閥等零件已使用過
久而老化磨損，未符合安全設備，且未注意自動檢查保養，致冷媒外洩，使黃宗德吸
入冷媒死亡，上訴人顯有過失，依想像競合犯從一重論處上訴人從事業務之人，因業
務上之過失致人於死罪刑，要無適用法則不當之可言。再方德順在原審更審中附合上
訴人所稱有叫伊保養更換零件及估價單內容係真實等語，為翻異之詞，並不實在，上
訴人事後所提估價單，不足為其作有利之認定，亦在理由欄三之(五)項論列綦詳，顯與
上訴人所指原判決有理由不備之違法情形不相適合。而在偵查終結前，檢察官知有自
訴者，應即停止偵查，刑事訴訟法第三百二十三條第二項前段定有明文。本件自訴人
係在檢察官對上訴人因業務上過失致黃宗德死亡，終結偵查（未提起公訴）前提起自
訴，原判決理由欄第一項已有列，其餘上訴意旨就原審認事採證職權之行使漫加指
摘或為單純事實上之爭執，泛言原判決有應於審判期日調查之證據而未予調查之違法
，均非適法之第三審之上訴理由，依首揭說明，其上訴違背法律上之程式，應予駁回
。
據上論結，應依刑事訴訟法第三百九十五條前段，判決如主文。
中      華      民      國    八十六    年      五      月      八      日
                              最高法院刑事第三庭
                                  審判長法官  蔡  詩  文
                                        法官  張  吉  賓
                                        法官  莊  登  照
                                        法官  洪  明  輝
                                        法官  蔡  清  遊
      右正本證明與原本無異
                                              書  記  官
中      華      民      國    八十六    年      五      月     十七     日
